【裁判字號】    98,抗,1485
【裁判日期】    981028
【裁判案由】    假扣押
【裁判全文】
臺灣高等法院民事裁定                  98年度抗字第1485號
抗  告  人  樺福建設開發股份有限公司
法定代理人  甲○○
上列抗告人與相對人坤福營造股份有限公司間因假扣押事件，對
於中華民國98年8月3日臺灣臺北地方法院98年度裁全字第5079號
裁定，提起抗告，本院裁定如下：
    主  文
抗告駁回。
抗告訴訟費用由抗告人負擔。
    理  由
一、本件相對人於原法院主張兩造於民國（下同）93年4月7日簽
    訂「捷運新店線七張站聯合開發大樓新建工程」之工程合約
    ，由相對人承攬抗告人上開工程中之建築工程。詎抗告人竟
    拖欠工程餘款、履約保證金及應核退之保固保證金，金額共
    計新臺幣（下同）4,993萬6,832.5元，經催告抗告人付款均
    置之不理，近聞抗告人正將財產搬移隱匿，致日後恐有不能
    強制執行或甚難執行之虞，為保全強制執行，願供擔保聲請
    對抗告人之財產為假扣押，惟基於應供擔保金數額之考量，
    請准僅就其中1,243萬6,832.5元之範圍內予以假扣押等語。
    原法院則命相對人以520萬元為抗告人供擔保後，得對於抗
    告人之財產在1,243萬6,832.5元範圍內，為准許假扣押之裁
    定。
二、抗告意旨略以：相對人聲請假扣押所提出之證物均僅能證明
    債權人（即相對人）金錢請求或得易為金錢請求之「發生」
    緣由，不能作為假扣押原因釋明之證據，雖謂「近聞債務人
    （即抗告人）正將財產搬移隱匿」云云，惟未提出任何證據
    以實其說，已不符合假扣押聲請要件；又抗告人並無任何退
    票、拒絕往來之紀錄，並且於96、97年度尚有9億5,000餘萬
    元之稅後淨利，復無浪費財產、增加負擔，亦無就財產為不
    利益處分或將成為無資力之狀態，更無將移往遠地、逃匿無
    蹤、隱匿財產之情形，相對人空言上開主張，顯無可採。實
    則本件工程係因相對人施工品質不良、瑕疵修繕不彰，致業
    主捷運局不願驗收，住戶亦抱怨不斷，抗告人不得不自行僱
    工修繕，再將所需費用自保固金扣除，實際之受害人應係抗
    告人，而非相對人云云。
三、按「債權人就金錢請求或得易為金錢請求之請求，欲保全強
    制執行者，得聲請假扣押。」、「請求及假扣押之原因，應
    釋明之。前項釋明如有不足，而債權人陳明願供擔保或法院
    認為適當者，法院得定相當之擔保，命供擔保後為假扣押。
    」，民事訴訟法第522條第1項、526條第1項、第2項定有明
    文。是債權人聲請假扣押，應就其請求及假扣押之原因加以
    釋明；該項釋明如有不足，而債權人陳明願供擔保或法院認
    為適當者，法院得定相當之擔保，命供擔保後為假扣押（最
    高法院94年度臺抗字第665號裁定意旨參照）。所謂假扣押
    之原因，依同法第523條規定，係指日後有不能強制執行或
    甚難執行之虞，或應在外國為強制執行之情形，例如債務人
    浪費財產、增加負擔或就其財產為不利益之處分，將成為無
    資力之狀態，或將移往遠地、逃匿無蹤、隱匿財產。
四、經查，抗告人所陳其自行僱工修繕，再將所需費用自保固金
    扣除，應為實際受害人云云，係為實體上之爭執，乃屬應待
    本案解決之問題，非本件假扣押程序所得審究。惟相對人於
    原法院所提出之工程合約書、工程確認單、使用執照、存證
    信函等件，僅能釋明本件假扣押之請求，對於假扣押之原因
    ，相對人並未有任何釋明，原裁定遽為准許相對人假扣押之
    聲請，本屬不當。然相對人於98年10月15日向本院陳述意見
    時，敘明抗告人於97年7月18日將其所有之多筆不動產，以
    信託方式移轉予聯邦商業銀行股份有限公司，並提出建物登
    記謄本影本為據（見本院卷第45至55頁），顯係處分與變更
    其財產現況，確有日後不能強制執行之虞，堪認相對人就假
    扣押之原因已為釋明，縱其釋明仍有不足，因相對人陳明願
    供擔保，自得補釋明之不足。從而，原裁定命相對人在供擔
    保後，得對抗告人之財產於1,243萬6,832.5元範圍內予以假
    扣押，即無不合，仍應予以維持。抗告意旨指摘原裁定不當
    ，求予廢棄，為無理由，應予駁回。
五、據上論結，本件抗告為無理由，爰裁定如主文。
中    華    民    國    98    年    10    月    28    日
                  民事第十五庭
                      審判長法  官  林恩山
                            法  官  黃國忠
                            法  官  郭松濤
正本係照原本作成。
本裁定除以適用法規顯有錯誤為理由，不得再抗告。如提起再抗
告，應於收受送達後10日內委任律師為代理人向本院提出再抗告
狀，並繳納再抗告費新臺幣1,000元整。
中    華    民    國    98    年    10    月    29    日
                            書記官  方素珍

司法院資訊處製作；財團法人民間司法改革基金會備份。
